【裁判字號】    92,訴,1642
【裁判日期】    920916
【裁判案由】    強盜等
【裁判全文】
臺灣臺中地方法院刑事判決                        九十二年度訴字第一六四二號
    公  訴  人  臺灣臺中地方法院檢察署檢察官
    被      告  甲○○
                壬○○
                己○○
    共      同
    指定辯護人  本院公設辯護人  丑○○
右列被告等因強盜等案件，經檢察官提起公訴 (九十二年度偵字第六九一三號)，本
院判決如左：
    主  文
甲○○共同連續意圖為自己不法之所有，攜帶兇器，以強暴至使不能抗拒，而取他人
之物，累犯，處有期徒刑玖年。扣案之白色刀械壹把、頭套壹個、帽子壹頂沒收。壬○○共同連續意圖為自己不法之所有，攜帶兇器，以強暴至使不能抗拒，而取他人之
物，累犯，處有期徒刑捌年。扣案之白色刀械壹把、頭套壹個、帽子壹頂沒收。
己○○無罪。
    事  實
一、甲○○前因竊盜案件，經本院於民國八十九年五月三十一日，以八十九年度易字
    第一一八號判決判處有期徒刑六月確定，甫於八十九年十二月二十五日執行完畢
    ；壬○○前因施用毒品案件，先後經本院於九十年四月四日、九十年六月二十一
    日，以九十年度沙簡字第一六一號及九十年度訴字第一一九三號判決分別判處有
    期徒刑六月及八月確定，經合併定應執行刑為有期徒刑一年，甫於九十一年八月
    二十七日執行完畢，詎均不知悔改，甲○○因缺錢花用，分別與楊峻評（嗣到案
    後另行審結）或壬○○共同基於意圖為自己不法之所有之概括犯意，先後為以下
    之攜帶兇器強盜犯行：
  (一)於九十二年三月十七日晚間十時三十分許，由甲○○騎乘機車搭載楊峻評，至位
    在臺中縣梧棲鎮○○路○段十六號之「好佳超商」，由楊峻評戴口罩遮掩，並持
    甲○○所有之非屬槍砲彈藥刀械管制條例之白色刀械一把進入店內，押制庚○○
    不得妄動，以此強暴手段，至使其不能抗拒，再由甲○○將「好佳超商」櫃檯上
    之收銀機（內有現金新臺幣（下同）約七千元）強行取走，得手後二人旋逃離現
    場，收銀機丟棄於不詳處所，強盜所得現金則朋分花用。
  (二)於九十二年三月十八日下午三時三十分許，在臺中縣梧棲鎮○○路○段九九八之
    一號「大家來五金行」，甲○○佯裝購物，拿取店內販售之非屬槍砲彈藥刀械管
    制條例之西瓜刀一把至櫃檯結帳，再以西瓜刀脅迫店員戊○○不得妄動，以此強
    暴手段，至使其不能抗拒，再由甲○○持西瓜刀將櫃檯上之收銀機電線砍斷，壬○○即將收銀機（內有現金約一萬二千元）強行取走，得手後旋逃離現場，收銀
    機丟棄於不詳處所，強盜所得現金則朋分花用。
  (三)於九十二年三月二十日下午五時二十分許，在臺中縣沙鹿鎮○○路二三○號「翔
    發超市」，由甲○○駕駛其所竊得之車牌號碼五Ｊ－四六八三號小客車搭載壬○○，二人戴帽子及頭套遮掩，甲○○持上開強盜所得之西瓜刀一把進入店內，持
    刀架在子○○手臂上，致子○○手腕上有輕微割痕（傷害部分未據告訴），脅迫
    子○○不得妄動，以此強暴手段，至使其不能抗拒，甲○○再持西瓜刀將櫃檯上
    之收銀機電線砍斷，壬○○即將收銀機（內有現金約八千元）強行取走，得手後
    旋逃離現場，收銀機丟棄於不詳處所，強盜所得現金則朋分花用。嗣收銀機為警
    尋獲，由子○○領回。
  (四)於九十二年三月二十四日晚上七時三十分許，由甲○○駕駛其所竊得之車牌號碼
    ＧＵ－七○○七號自小客車搭載壬○○，至臺中縣沙鹿鎮○○路五七巷一號「西
    海岸商行」，先由甲○○佯裝買飲料進入店內探查狀況，再由壬○○持上開強盜
    所得之西瓜刀一把進入店內，持刀架在店員癸○○脖子前方，脅迫癸○○不得妄
    動，以此強暴手段，至使其不能抗拒，而強取櫃檯內之現金約五千元，得手後旋
    逃離現場，強盜所得財物則朋分花用。
  (五)於九十二年三月二十四日晚上十一時三十五分許，甲○○駕駛其所竊得之車牌號
    碼ＧＵ－七○○七號自小客車搭載壬○○及己○○，至臺中縣沙鹿鎮○○路與天
    人街交叉路口「金國花檳榔攤」，甲○○與壬○○二人戴口罩下車，並由甲○○
    持上開強盜所得之西瓜刀一把，抵住辛○，脅迫辛○不得妄動，以此強暴手段，
    至使不能抗拒，再由壬○○強取檳榔攤內之現金五百元。期間因辛○高喊救命反
    抗，甲○○竟持西瓜刀砍傷辛○左手腕，至辛○受有左前臂裂傷併肌斷裂及左尺
    骨開放性不完全骨折（傷害部分未據告訴）。得手後由甲○○駕車搭載壬○○及
    己○○逃離現場，強盜所得現金由甲○○一人花用。嗣於翌日凌晨二時許，行車
    至臺中縣龍井鄉○○路四二七巷附近時，為警發覺而駕車追逐，遂棄車逃逸。
二、另甲○○基於意圖為自己不法之所有之概括犯意，先後為下列竊盜犯行：
  (一)於九十二年三月十九日晚間十時許，在臺中縣沙鹿鎮○○路與大同街交叉口附近
    ，以其所有之鑰匙一把，竊取丙○○所有車牌號碼五Ｊ－四六八三號三陽喜美紅
    色自小客車一輛，得手後逃逸。於次日駕駛上開車輛至上述一(三)「翔發超市」強
    盜財物後，丟棄於不詳地點。
  (二)於九十二年三月二十三日晚間十時許，楊峻評騎乘機車搭載甲○○至臺中縣沙鹿
    鎮○○街與過洋巷交叉口附近，由楊峻評把風，甲○○以其所有之鑰匙一把，竊
    取丁○○所有之車牌號碼ＧＵ－七○○七號三陽喜美紅色自小客車一輛。得手後
    駕駛該車犯下上述一(四)、(五)二件強盜犯行後為逃避警方追捕，丟棄於臺中縣龍井
    鄉○○路四二七巷口。
  (三)於九十二年三月二十五日凌晨二時許，在臺中縣龍井鄉○○路○段五九巷八○號
    前，以其所有之鑰匙一把，竊取曾筱淳所有車牌號碼ＱＵＫ－○二三號輕型機車
    一輛，得手後騎乘上開機車逃離現場。
三、嗣於九十二年三月二十五日上午十一時四十分許，經警方循線在臺中縣沙鹿鎮○○路四六之一號之「凱麗賓館」二○二室查獲甲○○、壬○○及楊峻評三人，並
    扣得甲○○所有非屬槍砲彈藥刀械管制條例之白色刀械一把、頭套一個、壬○○
    所有帽子一頂及強盜所得之西瓜刀一把。
四、案經被害人癸○○告訴及臺中縣警察局清水分局報請臺灣臺中地方法院檢察署檢
    察官偵查起訴。
    理  由
壹、被告甲○○、壬○○部分
一、右揭犯罪事實，業據被告甲○○、壬○○於本院調查、審理時均坦承不諱（見本
    院卷第五五至六○、第八三至八五頁），核與告訴人癸○○及被害人庚○○、戊○○、子○○、辛○、丙○○、丁○○及乙○○（被害人曾筱淳之婆婆）於警詢
    及偵查時指述之情節相符（見偵卷第四八至六三、一八七、一八八頁），並有被
    告所穿著之衣服、帽子、頭套照片及刀械、車輛照片等共三十六張及贓物認領保
    管收據三張、車輛車牌失竊作業查獲車輛認可資料一份、車輛竊盜、車牌失竊資
    料個別查詢報表－查詢車輛認可資料二份、被害人辛○受傷之診斷證明書一紙在
    卷可稽（見偵卷第七○至九四頁），復有被告甲○○所有非屬槍砲彈藥刀械管制
    條例之白色刀械一把（此有臺中縣警察局九十二年四月七日中縣保民字第○九二
    ○○六一八一○○號函附卷可稽）、頭套一個、被告壬○○所有帽子一頂及強盜
    所得之西瓜刀一把扣案可資佐證，足見被告自白與事實相符。本件事證明確，被
    告二人犯行，均堪以認定。
二、查被告等人犯案時所持之白色刀械及西瓜刀依據卷內相片（見偵卷第七一頁）所
    示，應係客觀上足以傷害人之生命、身體之兇器無訛，核被告甲○○所為，係犯
    刑法第三百三十條第一項之攜帶兇器強盜罪及同法第三百二十條第一項之竊盜罪
    ；被告壬○○所為，係犯刑法第三百三十條第一項之攜帶兇器強盜罪。又被告甲○○、壬○○二人，就上開犯罪事實欄一(二)(三)(四)(五)所示攜帶兇器強盜犯行間；被
    告甲○○與同案被告楊峻評（俟到案後另行審結），就上開犯罪事實欄一(一)所示
    攜帶兇器強盜犯行間及上開犯罪事實欄二(二)所示竊盜犯行間，有犯意聯絡及行為
    分擔，為共同正犯。被告甲○○、壬○○二人，先後多次加重強盜財物之行為及
    被告甲○○先後多次竊盜之行為，時間緊接，且觸犯構成要件相同之罪名，為連
    續犯，均應依連續犯之規定，論以一罪，並均加重其刑。被告甲○○所犯上開連
    續竊盜及攜帶兇器強盜二罪間，有方法結果之牽連關係，應從一重之連續加重強
    盜罪處斷。又被告甲○○前因竊盜案件，經本院以八十九年度易字第一一八號判
    決判處有期徒刑六月確定，甫於八十九年十二月二十五日執行完畢；另被告壬○○前因施用毒品案件，先後經本院以九十年度沙簡字第一六一號及九十年度訴字
    第一一九三號分別判處有期徒刑六月及八月確定，經合併定應執行刑為有期徒刑
    一年，甫於九十一年八月二十七日執行完畢，有臺灣臺中地方法院檢察署刑案資
    料查註紀錄表及臺灣高等法院被告全國前案記錄表各一份附卷可稽，其等受有期
    徒刑執行完畢，五年內再犯本件有期徒刑以上之罪，為累犯，均應依法遞加重其
    刑。爰審酌被告甲○○、壬○○二人，均正值年輕力壯之年紀，不思努力工作賺
    取正當酬勞，竟圖共同持兇器強盜之方式，以獲取財物花用，嚴重危害社會治安
    ，並造成被害人財物損失及精神受創匪淺，及其等犯後坦認犯行，態度尚稱良好
    ，尚有悔意等一切情狀，分別量處如主文所示之刑，以示懲儆。
三、又按共同正犯因相互間利用他人之行為，以遂行其犯意之實現，本於責任共同之
    原則，有關沒收部分，對於共犯間供犯罪所用之物，自均應為沒收之諭知。經查
    ，本件扣案之非屬槍砲彈藥刀械管制條例之白色刀械一把、頭套一個等物，乃被
    告甲○○所有，供與其他共同被告強盜取財所用之物；另扣案之帽子一頂，乃被
    告壬○○所有，供與其他共同被告共同犯案所用之物，均據被告甲○○、壬○○
    供承在卷，爰依刑法第三十八條第一項第二款之規定，併予宣告沒收。
貳、被告己○○部分
一、公訴意旨另以；被告己○○於九十二年三月二十四日晚上十一時三十五分許，搭
    乘被告甲○○、壬○○所駕駛竊得之車牌號碼ＧＵ－七○○七號自小客車，至臺
    中縣沙鹿鎮○○路與天人街交叉路口「金國花檳榔攤」，旋由被告甲○○與壬○○二人，持刀下車強盜被害人辛○檳榔攤內之現金五百元。被告己○○於被告甲○○、壬○○強盜後，搭乘由被告甲○○所駕駛車輛逃逸時，竟基於幫助犯之犯
    意，不時回頭查看有無車輛自後追來，因認被告己○○以幫助犯之意思參與被告
    甲○○、壬○○之加重強盜犯行，係屬幫助犯，涉有刑法第三百三十條第一項之
    幫助加重強盜罪嫌。
二、按犯罪事實應依證據認定之，無證據不得認定犯罪事實，又不能證明被告犯罪或
    其行為不罰者，應諭知無罪之判決，刑事訴訟法第一百五十四條第二項及第三百
    零一條第一項分別定有明文。認定犯罪事實，所憑之證據，雖不以直接證據為限
    ，間接證據亦包括在內，然無論直接或間接證據，其為訴訟上之證明，須於通常
    一般之人均不致於有所懷疑，而得確信其為真實之程度者，始得據之為有罪之認
    定，倘其證明尚未達到此一程度，而有合理性懷疑之存在時，即無從為有罪之認
    定，根據「罪證有疑，利於被告」之證據法則，即不得遽為不利於被告之認定，
    （最高法院著有七十六年臺上字第四九八六號判例可資參照）。又按刑法上所謂
    幫助犯者，係指於他人實施犯罪之前或犯罪之際，予以助力，使之易於實施或完
    成犯罪行為之謂，故以「事先幫助」及「事中幫助」為限，若於他人犯罪行為完
    成後，予以助力，即學說上所謂「事後幫助」，除法律別有處罰規定外，不成立
    幫助犯，最高法院七十一年度臺上字第八四三號判決可資參照。
三、本件公訴人認被告己○○涉有幫助加重強盜罪嫌，無非係以被告己○○基於幫助
    之意思，於甲○○、壬○○強盜辛○財物得手後，搭乘由甲○○所駕駛車輛逃逸
    時，竟基於幫助犯之犯意，不時回頭查看有無車輛自後追來，為其主要論據。訊
    據被告己○○固承認：於上開時、地，乘坐由被告甲○○所駕駛之車輛等情不諱
    ，惟辯稱：當天晚上十點三十分左右，伊坐上甲○○的車，上車後即要求甲○○
    載伊回家，惟甲○○並沒有馬上載伊回家，而是在那裡繞路，後來就繞到「金國
    花檳榔攤」，甲○○叫伊在車上等一下，伊並不知甲○○他們下車做何事，當時
    伊很累就在車上睡著了，並沒有幫他們把風，後來甲○○他們上車，伊才醒來，
    而甲○○即叫伊往後看，看有無車子追來，伊根本不知發生何事，並無幫助加重
    強盜之意思，應不為罪等語。經查：被告甲○○於本院調查、審理時均供稱；當
    時是己○○放學，伊去載她下課，己○○事前不並知情等語（見本院卷第六二、
    八四）、被告壬○○於偵查中亦供稱：己○○知道他們下車，但不知他們下車要
    做什麼等語明確（見偵卷第一七五、一七六頁）。準此，被告己○○事前既不知
    道被告甲○○、壬○○有加重強盜之犯意，亦未於被告甲○○、壬○○實施加重
    強盜行為過程中給予任何助力，雖被告己○○於被告甲○○、壬○○強盜被害人
    辛○財物得手後，搭乘由甲○○所駕駛車輛逃逸時，回頭查看有無車輛自後追來
    ，然被告甲○○、壬○○既已完成加重強盜行為，揆諸前開最高法院判決意旨，
    尚難認定被告己○○有何幫助加重強盜之犯行。此外復查無其他積極證據足證被
    告己○○確有公訴人所指幫助加重強盜犯行，自應依法為無罪之諭知。
參、同案共犯楊峻評部分，俟到案後另行審結。
據上論斷，應依刑事訴訟法第二百九十九條第一項前段、第三百零一條第一項，刑法
第二十八條、第五十六條、第三百三十條第一項、第三百二十條第一項、第五十五條
、第四十七條、第三十八條第一項第二款，罰金罰鍰提高標準條例第一條前段，判決
如主文。
中     華     民    國     九 十 二     年     九     月     十  六     日
                            臺灣臺中地方法院刑事庭
                  審判長法  官  曾佩琦
                                    法  官  簡源希
                                    法  官  蔡美華
右正本證明與原本無異。
如不服本判決，應於判決送達後十日內向本院提出上訴狀，上訴於臺灣高等法院臺中
分院( 須附繕本 )。
                                    書記官
中     華     民    國     九 十 二     年     九     月     十  六     日
附錄論罪科刑法條
中華民國刑法第三百二十條
 (普通竊盜罪、竊佔罪)
意圖為自己或第三人不法之所有，而竊取他人之動產者，為竊盜罪，處五
年以下有期徒刑、拘役或五百元以下罰金。
意圖為自己或第三人不法之利益，而竊佔他人之不動產者，依前項之規定
處斷。
前二項之未遂犯罰之。
中華民國刑法第三百三十條第一項
犯強盜罪而有第三百二十一條第一項各款情形之一者，處七年以上有期徒刑。
中華民國刑法第三百二十一條
犯竊盜罪而有左列情形之一者，處六月以上、五年以下有期徒刑：
一  於夜間侵入住宅或有人居住之建築物、船艦或隱匿其內而犯之者。
二  毀越門扇、牆垣或其他安全設備而犯之者。
三  攜帶兇器而犯之者。
四  結夥三人以上而犯之者。
五  乘火災、水災或其他災害之際而犯之者。
六  在車站或埠頭而犯之者。
前項之未遂犯罰之。


司法院資訊處製作；財團法人民間司法改革基金會備份。
